臺灣高等法院刑事判決　　　　　　　　　　　　　　九十一年度上易字第四八四號
　　上　訴　人　臺灣士林地方法院檢察署檢察官
　　被　　　告　甲○○
右上訴人因被告詐欺等案件，不服臺灣士林地方法院九十年度訴字第五二七號，中華
民國九十年十二月二十五日第一審判決（起訴案號：臺灣士林地方法院檢察署九十年
度偵字第五三四九號、併辦案號：九十一年偵字第一五二七號）提起上訴，本院判決
如左：
    主  文
原判決撤銷。
甲○○連續意圖為自己不法之所有，以詐術使人將本人之物交付，處有期徒刑肆月，
如易科罰金，以佰元折算壹日。
    事  實
一、甲○○因信用紀錄不良，遭停用信用卡五年，惟仍欲申辦信用卡使用，竟意圖為
    自己不法之所有，基於概括之犯意，有下列之犯行：
    (一)民國（下同）八十六年十一月間某日，適因戶口校正之需要，在台北市○○區
      ○○街五０七巷六弄六號三樓住處接獲其返回娘家居住之大嫂陳珊儀寄來之身
      分證後，即影印之，並於該影本姓名欄內換貼「甲○○」之姓名後，再持以影
      印，而變造該身分證影本三張（除姓名為「甲○○」外，照片及其他身分資料
      均為陳珊儀所有）。進而持該變造之身分證影本，以自己之名義分別於八十六
      年十一月、八十七年九月間向華信商業銀行股份有限公司（下稱華信銀行）〔
      原華信銀行信用卡業務於八十九年五月一日移轉予華信安泰信用卡股份有限公
      司（下稱華信安泰信用卡公司）繼受〕、遠東國際商業銀行股份有限公司（下
      稱遠東銀行）各申辦信用卡一張而行使，致使華信銀行、遠東銀行陷於錯誤，
      誤認其信用紀錄良好而予以核發，均將其信用卡交付甲○○使用，足以生損害
      於陳珊儀及華信銀行、遠東銀行。
    (二)八十七年二月間，影印己之健保卡，並在該影本上塗改身分證字號及出生年月
      日欄為陳珊儀之身分資料，而變造該健保卡影本一張，即併同上開編號一所示
      變造之陳珊儀身分證影本一張，以自己之名義持向美商美國運通銀行股份有限
      公司（下稱美國銀行）〔原信用卡業務由荷商荷蘭銀行股份有限公司（下稱荷
      蘭銀行）承接。起訴書誤為係向荷蘭銀行申請〕申辦信用卡二張（同一信用卡
      申請書）而行使，致使美國銀行陷於錯誤，誤認其信用紀錄良好而予以核發，
      將該信用卡交付甲○○使用，足以生損害於陳珊儀及美國銀行。
    (三)在不詳時、地，影印己之身分證，將該影本之身分證字號欄換貼李育慈之身分
      證字號後，再持以影印，而變造該身分證影本一張，進而以自己名義持之向萬
      泰商業銀行股份有限公司（下稱萬泰銀行）申辦信用卡一張而行使，致使萬泰
      銀行陷於錯誤，誤認其信用紀錄良好而予以核發，將該信用卡交付甲○○使用
      ，足以生損害於李育慈及萬泰銀行。
    (四)在不詳時、地，復將己之身分證影本之照片欄換貼其姐之照片、身分證字號欄
      換貼李育慈之身分證字號後，再持以影印，而變造該身分證影本一張，進而以
      自己之名義持之向誠泰商業銀行股份有限公司（下稱誠泰銀行）申辦信用卡一
      張而行使，致使誠泰銀行陷於錯誤，誤認其信用紀錄良好而予以核發，將該信
      用卡交付甲○○使用，足以生損害於李育慈及誠泰銀行。
    嗣至八十九年十一月間，陳珊儀因屢次申請信用卡，均遭銀行以持有信用卡過多
    為由駁回，經委託友人查證；及九十年十二月間，李育慈因申辦信用卡久未下來
    而查詢，始得悉上情。
二、案經華信安泰信用卡公司訴請台灣士林地方法院檢察署檢察官偵查起訴暨台北市
    政府民政局函請同署檢察官偵查而移送併辦。
    理  由
一、右揭犯罪事實，迭據被告甲○○於偵查、法院歷次審訊中供認不諱（見偵字第五
    三四九號卷，第十九頁背面至第二０頁、第二九頁；原審卷，第九至十五頁；本
    院九十一年三月十三日審理筆錄），核與告訴人華信安泰信用卡公司之代理人林
    炳宏、證人陳珊儀所證述之情節相符（見偵字第五三四九號卷，第十八頁背面至
    第十九頁、第二二至二三頁），復有陳珊儀聲明書影本一份、華信銀行、美國銀
    行、遠東銀行信用卡申請書影本各一份、變造之陳珊儀身分證影本三份、變造之
    被告健保卡影本一份、被告及陳珊儀個人基本資料查詢結果各一份、法人金融聯
    合徵信中心當事人綜合信用報告影本一份（見偵字第五三四九號卷，第四、五、
    八、十四、十五、二四、三六、三七、三九、四三、四四頁）、台北市政府民政
    局、北投區戶政事務所、大同區戶政事務所函各一份、李育慈身分證統號重複申
    請書、李育慈身分證影本一份、被告之出生登記申請表、戶籍謄本、口卡片影本
    各一份、變造之被告身分證影本二份（見偵字第一五二七號卷，第一至六頁、第
    十二頁、第十六至二０頁）附卷可稽。是被告自白與事實相符，應堪採信。本件
    事證明確，被告犯行堪予認定。
二、查被告變造陳珊儀身分證影本、變造己之身分證、健保卡影本，並分持該等變造
    之特種文書向銀行申辦信用卡，使發卡銀行陷於錯誤，誤認其信用紀錄良好而予
    以核發，均將其信用卡交付被告使用等情。核其所為，係犯刑法第二百十六條、
    第二百十二條之行使變造特種文書罪（起訴書誤載為刑法第二百十條）及同法第
    三百三十九條第一項之詐欺取財罪。被告變造特種文書後，復持以行使，變造之
    低度行為為行使之高度行為所吸收，不另論罪。又被告變造健保卡影本及事實欄
    編號(三)、(四)部分所示之犯行，雖未據檢察官提起公訴，惟其與起訴部分有牽連犯
    或連續犯之裁判上一罪關係，本院自得併予審理。被告先後多次行使變造特種文
    書、詐欺取財之犯行，均時間緊接、方法相同、所犯構成要件相同之罪名，顯係
    基於概括犯意為之，均為連續犯，各依刑法第五十六條之規定以一罪論，並加重
    其刑。而被告所犯前開行使變造特種文書、詐欺取財二罪間，有方法、結果之牽
    連關係，應依刑法第五十五條規定，從一重之連續詐欺取財罪處斷。
三、原審以被告犯罪事證明確，予以論科，固非無見。惟查：(1)被告變造陳珊儀身分
    證影本為三張，非四張；另無被告向荷蘭銀行申辦信用卡之事實（詳後述），是
    原判決此部份之認定，容有疏誤；(2)原審未及審酌被告所涉事實欄編號(三)、(四)部
    分之犯行，亦有未洽；(3)被告於八十六年十一月間起，即多次藉由他人身分資料
    （主要為身分證字號）變造身分證或健保卡等特種文書，再連續行使該等變造之
    特種文書以申辦銀行信用卡供己使用，且被告迄今猶積欠各銀行刷卡款項共計五
    、六十萬元，嚴重影響他人信用及金融交易秩序，其惡行非輕，自不宜輕縱，原
    審量刑上疏未考量此情，自非允洽。檢察官上訴意旨指摘原判決量刑過輕，併宣
    告緩刑為不當，為有理由，應由本院予以撤銷改判。爰審酌被告為謀己身利益，
    枉顧他人權益，任意假藉他人身分資料（主要為身分證字號）變造身分證或健保
    卡等特種文書，以申辦銀行信用卡多張供己使用。又持卡消費時猶不衡量己身財
    力，致迄今仍積欠各銀行款項共計五、六十萬元，嚴重影響他人信用及金融交易
    秩序，其惡行非輕，惟參被告素行尚佳，被害人陳珊儀表示不願提出告訴及被告
    犯後之態度尚稱良好等一切情狀，量處如主文第二項所示，以示懲儆。又被告行
    為後，刑法第四十一條有關得易科罰金之標準，由「犯最重本刑為三年以下有期
    徒刑之罪．．．，得易科罰金」，業已修正放寬為「犯最重本刑為五年以下有期
    徒刑之罪．．．，得易科罰金」，並於九十年一月十日公布，同年月十二日施行
    ，茲比較新舊法，以修正後之規定較有利於行為人，依刑法第二條第一項之規定
    ，自應適用新法，因並對被告另諭知易科罰金之折算標準。至被告變造之身分證
    、健保卡等影本，業因申辦信用卡時交付予銀行而行使，故已非被告所有；而各
    銀行所核發之信用卡，雖均係被告因犯罪所得之物，惟據被告所供均剪卡丟棄，
    顯已滅失，均不另諭知沒收，附此敘明。
四、公訴意旨另以：被告甲○○於八十八年十二月十五日及八十九年一月二十三日復
    持變造之陳姍儀身分證影本二張，向荷蘭銀行申請SHOPPING卡及中華航空認同卡
    ，因認被告此部分亦涉有刑法第二百十六條、第二百十二條之行使變造特種文書
    及同法第三百三十九條第一項之詐欺取財罪嫌云云。惟查：被告於原審審理供稱
    ：「．．．（申請）荷蘭信用卡（指向美國銀行申辦者）二張、遠東及華信信用
    卡各一張。後來因為皮包遺失，所以荷蘭銀行的SHOPPING卡及華信的信用卡有補
    發，中華航空認同卡後來就停用，本來之前SHOPPING卡及中華航空認同卡是美國
    銀行的信用卡，後來因為美國銀行與荷蘭銀行信用卡有合併，所以他們後來又有
    寄了二張荷蘭銀行的SHOPPING卡及中華航空認同卡」等語。而稽核卷附荷蘭銀行
    九十年七月二十三日（風管）荷銀（信）字九００七０一二號函所檢送之信用卡
    申請書，則僅有中華航空─美國銀行聯名信用卡申請書影本一紙，且其內部徵信
    審核多為八十七年二月間（見偵字第五三四九號卷，第三五頁），足認被告確僅
    曾於八十七年二月間向美國銀行申辦信用卡而已，並未另外再向承接美國銀行信
    用卡業務之荷蘭銀行申辦。此外，卷內復無起訴書所指之上開二張荷蘭銀行信用
    卡申請書可資佐證。故被告上開供詞，尚堪採信，自難遽認被告確有此部分行使
    變造身分證、詐欺取財之犯行。惟因公訴人認此部分與前述被告起訴論罪部分有
    連續犯之裁判上一罪關係，爰不另為無罪之諭知。
據上論斷，應依刑事訴訟法第三百六十九條第一項前段、第三百六十四條、第二百九
十九條第一項前段，刑法第二條第一項前段、第五十六條、第二百十六條、第二百十
二條、第三百三十九條第一項、第五十五條、第四十一條第一項前段，罰金罰鍰提高
標準條例第二條，判決如主文。
本案經檢察官呂丁旺到庭執行職務。
中    華    民    國    九十一    年       三       月      二十七      日
                              臺灣高等法院刑事第十庭
                                  審判長法  官  溫  耀  源
                                        法  官  林  銓  正
                                        法  官  黃  金  富
右正本證明與原本無異。
不得上訴。
                                        書記官  江  采  廷
中    華    民    國    九十一    年       三       月      二十八      日
附錄：本判決論罪科刑法條
刑法第二百十六條
行使第二百十條至第二百十五條之文書者，依偽造、變造文書或登載不實事項或使登
載不實事項之規定處斷。
刑法第二百十二條
偽造、變造護照、旅券、免許證、特許證及關於品行、能力、服務或其他相類之證書
、介紹書，足以生損害於公眾或他人者，處一年以下有期徒刑，拘役或三百元以下罰
金。
刑法第三百三十九條第一項
意圖為自己或第三人不法之所有，以詐術使人將本人或第三人之物交付者，處五年以
下有期徒刑、拘役或科或併科一千元以下罰金。
